臺灣屏東地方法院刑事判決　　　　　　 94年度交訴字第110號
　公　訴　人　臺灣屏東地方法院檢察署檢察官
　被　　　告　甲○○
　　　　　　　丙○○
上列被告等因過失致死等案件，經檢察官提起公訴（94年度偵字
第2184號），本院判決如下：
    主  文
丙○○因過失致人於死，處有期徒刑肆月，如易科罰金，以佰
元折算壹日，緩刑貳年。
甲○○無罪。
    事  實
一、丙○○於民國93年5 月21日19時15分許，駕駛車牌號碼D8－
    6855號自用小客車，沿速限每小時50公里之屏東縣潮州鎮○
    ○路由南向北行駛，原應注意行車速度，依速限行駛，並注
    意車前狀況，準備隨時採取必要之安全措施，而依當時天候
    及道路狀況，並無不能注意之情事，竟疏於注意，而貿然以
    每小時6 、70公里之速度行駛，適於行經光春路368-2 號前
    時，有酒醉之路人廖登發未依規定禮讓左右來車先行通過，
    即逕行徒步由西向東穿越光春路，丙○○發現時煞車閃避不
    及而撞上廖登發之頭部及身體，並使廖登發隨即彈出約17公
    尺，倒臥於光春路之北向車道上，數十秒後，於丙○○未及
    設立警告標示提醒後方來車時，甲○○即駕車亦沿光春路由
    南向北行駛，未及發現廖登發倒臥於該處，遂又撞上廖登發
    之身體，廖登發因遭丙○○撞擊，受有全身多處創傷及骨折
    ，於同日20時宣告死亡。丙○○於警察據報到場處理時在場
    ，當場承認為肇事人，並接受裁判。
二、案經廖登發之母乙○○○訴由臺灣屏東地方法院檢察署檢察
    官相驗後偵查起訴。
    理  由
壹、有罪部分（即被告丙○○部分）：
一、訊據被告丙○○對其於上開時地駕車，因超速且疏未注意車
    前狀況而撞及被害人廖登發，並致使被害人死亡之事實供承
    不諱，並有現場圖、調查報告表、現場照片、被告丙○○及
    甲○○於撞擊被害人後之車輛狀況照片等在卷可憑，且被害
    人係因本件車禍致全身多處創傷及骨折死亡，業經臺灣屏東
    地方法院檢察署檢察官督同法醫師相驗明確，有相驗屍體證
    明書、驗斷書、勘驗筆錄、法務部法醫研究所（93）法醫所
    醫鑑字第0七七五號鑑定書等在卷可憑。
二、按「行車速度，依標誌之規定」、「駕駛人應注意車前狀況
    ，並隨時採取必要之安全措施」，道路交通安全規則第93條
    1 項、第94條第3 項分別定有明文。此乃被告丙○○應注意
    並能注意之事項，而上開案發地點之速限為每小時50公里，
    業經警查明後載於上開道路交通事故調查報告表，但被告丙
    ○○卻以每小時6 、70時公里之速度行駛，為被告丙○○於
    本院審理中所自認，被告丙○○於上揭時地駕車本應注意上
    揭規定，且依當時情形，又無不能注意之情形，乃竟疏於注
    意而超速行車，復未警戒車前，採取適當之安全措施，致肇
    事使被害人受創死亡，其有過失，已經明顯。被害人因本件
    車禍死亡，與被告丙○○之過失行為間並有相當因果關係，
    罪證明確，被告丙○○犯行已堪認定。至被告甲○○於被告
    丙○○撞擊被害人後，雖亦隨即撞上被害人，但依被害人之
    致死創傷為頭部外傷合併頭骨骨折及顱內出血和頸椎骨折合
    併脊髓損傷，再參以案發後現場車輛之狀況以觀，被害人致
    死之創傷應係遭被告丙○○撞擊所致，被害人之死亡結果應
    與被告甲○○之撞擊行為無關，已經檢察官當庭陳明，並提
    出法務部法醫研究所法醫理字第0940004036號函為據，且變
    更訴追被告甲○○之犯罪事實與法條，附此說明。
三、被告丙○○駕駛自用小客車肇事致人於死，核其所為係犯刑
    法第276 條第1 項之過失致人於死罪，被告丙○○於警察據
    報到場處理時在場，當場承認為肇事人，並接受裁判，已經
    警載明於被告丙○○之警詢筆錄及屏東縣警察局潮州分局車
    禍處理專責小組處理交通事故職務報告書，爰依刑法第62條
    前段之規定減輕其刑。審酌被告丙○○並無前科，素行良好
    ，此有其前科表可憑、一時疏於注意而肇事、造成被害人死
    亡，所生危害非輕、被害人為行人，未依道路交通安全規則
    第134 條第5 款之規定，應先注意左右無來車後，始可小心
    迅速通穿越道路，對於本案之發生顯然與有過失，台灣省高
    屏澎區車輛行車事故鑑定委員會及覆議鑑定委員會均同此見
    解，各有鑑定意見書（高屏澎鑑字第九三一三一二號鑑定意
    見書）及覆議意見書（府覆議字第九三一一一四七號覆議意
    見書）在卷可憑、犯後坦承犯行，態度良好，及事後已與被
    害人家屬達成民事和解，賠償被害人之家屬新台幣200 萬元
    （含強制責任險之賠償），取得告訴人之諒宥，此有屏東縣
    潮州鎮調解委員會調解筆錄一份在卷可憑，並經告訴人當庭
    陳明等一切情狀，及檢察官當庭之求刑（有期徒刑4 月），
    爰酌情量處如主文所示之刑，並諭知易科罰金之折算標準。
    又查被告丙○○未曾受有期徒刑之宣告，此有臺灣高等法院
    被告前案紀錄表在卷可查，其經此次科刑後，當知所警惕，
    應無再犯之虞，本院認所宣告之刑，以暫不執行為適當，因
    併宣告緩刑2 年，以啟自新。
貳、無罪部分（即被告甲○○部分）：
一、公訴意旨略以：丙○○於93年5 月21日19時15分許，駕駛車
    牌號碼D8－6855號自用小客車，沿速限每小時50公里之屏東
    縣潮州鎮○○路由南向北行駛，原應注意行車速度，依速限
    行駛，並注意車前狀況，準備隨時採取必要之安全措施，而
    依當時天候及道路狀況，並無不能注意之情事，竟疏於注意
    ，而貿然以每小時6 、70公里之速度行駛，適於行經光春路
    368-2 號前時，有酒醉之路人廖登發未依規定禮讓左右來車
    先行通過，即逕行徒步由西向東穿越光春路，丙○○發現時
    煞車閃避不及而撞上廖登發之頭部及身體，並使廖登發隨即
    彈出約17公尺，倒臥於光春路之北向車道上，受有頭頂瘀擦
    傷、頭皮下出血、顱內出血、脊椎骨折等致命傷害，數十秒
    後，於丙○○未及設立警告標示提醒後方來車時，甲○○即
    駕車亦沿光春路由南向北行駛，亦疏於注意車前狀況，未及
    發現廖登發倒臥於該處，遂又撞上廖登發之頭部及身體，致
    廖登發受有顏面瘀傷、左上胸瘀傷、左上臂切割傷、肋骨骨
    折等傷害，廖登發因遭丙○○撞擊，受有全身多處創傷及骨
    折，於同日20時宣告死亡。因認被告甲○○涉犯刑法第284
    條第1 項之過失傷害罪嫌。
二、公訴人原認被告甲○○之駕車行為造成被害人死亡之結果，
    而認被告甲○○涉有刑法第276 條第1 項之過失致死罪嫌，
    惟已經檢察官於準備程序中當庭更正原起訴書所載之過失致
    死犯罪事實及訴追法條，因檢察官先後主張被告甲○○過失
    撞擊被害人之社會基本事實相同，其對於起訴事實及法條之
    變更於法尚無不合，以下爰依公訴人更正後訴追之犯罪事實
    為審判，合先說明。
三、按犯罪事實應依證據認定之，無證據不得認定犯罪事實；不
    能證明被告犯罪者，應諭知無罪之判決，刑事訴訟法第154
    條第2 項、第301 條第1 項定有明文。又按汽車駕駛人依規
    定遵守交通規則行車時，得信賴其他汽車駕駛人亦能遵守交
    通規則，故關於他人違規行為所導致之危險，僅就可預見，
    且有充足時間可採取適當之措施以避免結果之發生時，負其
    責任，對於他人突發不可知之違規行為並無防止之義務。又
    刑法上之過失犯，以行為人對於犯罪結果之發生按其情節應
    注意，並能注意，而不注意者，始克相當；若事出突然，依
    當時情形，不能注意時，縱有結果發生，仍不得令負過失責
    任，最高法院87年度臺非字第337 號判決要旨可資參照。
三、公訴人認被告李錦行涉犯上揭過失傷害罪名，無非係以被告
    甲○○自白其確有於上開時地駕車撞擊被害人，及上述潮州
    分局道路交通事故調查表、道路交通事故現場圖、肇事現場
    及車輛照片、被害人相驗屍體證明書、驗斷書、勘驗筆錄、
    法務部法醫研究所（93）法醫所醫鑑字第0 七七五號鑑定書
    、同所法醫理字第0940004036號函等為主要論據，因而認為
    本件車禍被告甲○○有駕駛人未注意車前狀況，隨時採取必
    要安全措施之過失肇事責任。訊據被告甲○○固承認有駕車
    撞擊被害人，並致被害人受有上述傷害之情事，惟否認其駕
    車行為有何過失，辯稱：被告丙○○肇事後並未在現場設立
    警告標示，其當時駕車之時速約為40至50公里，因當時天雨
    ，視線不清，其直至車燈可以照射到的範圍內約3 公尺左右
    才看到被害人倒臥在路上，但已煞車不及而撞上被害人，事
    發突然，其閃避不及並無過失等語。經查：
（一）本件被害人廖登發係於上開時地先遭丙○○撞擊後，隨即
      倒臥於被告甲○○所行駛之車道上，丙○○撞倒被害人後
      ，即下車請路人幫忙打電話報警，於尚未取出警示標誌前
      ，丙○○即見到被告甲○○所駕駛之汽車駛來，丙○○雖
      有揮手示意，但被告甲○○並未煞車，遂撞上被害人，而
      當時天色昏暗，駕車之視線約僅及於車燈可以照到之範圍
      ，約僅為1 、2 公尺，當時被告甲○○有開車燈，其揮手
      向被告甲○○之位置約在被害人倒臥處前5 、6 公尺處之
      事實，已經證人即同案被告丙○○結證明確，而丙○○已
      坦承自己之犯行，與被告甲○○又無親屬故舊關係，衡情
      自無迴護被告甲○○之必要，其證詞應可採信，且案發時
      為晚間7 時許，天色昏暗且下雨，該地之速限為每小時50
      公里，有卷附現場照片、道路交通事故調查報告表可憑，
      並經被告甲○○陳明，則被害人於遭丙○○撞倒在地後，
      丙○○未及設立警示標誌前，被告甲○○即已駕車來到，
      且丙○○係於被害人倒臥處前5 、6 公尺處才為揮手示警
      動作，再加上案發時天雨昏暗，被告甲○○未能注意到倒
      臥於路上之被害人，自難認為其有未注意車前狀況之過失
      。
（二）案發地點之速限為每小時50公里，已如前述，依交通部頒
      之汽車行駛距離及反應距離一覽表所示，時速40公里之反
      應距離為8.32公尺，時速50公里之反應距離為10.40 公尺
      ，故縱被告甲○○依速限行駛，並依規定注意車前視線所
      及之路況，亦必須於至少8.32公尺前即發現被害人，始有
      可能及時煞車而不撞上被害人，但依一般車輛車燈所能照
      明之範圍約為3 公尺左右，此亦經被告甲○○及證人丙○
      ○所陳明，而同案被告丙○○所陳其向被告甲○○揮手示
      警之位置約在被害人倒臥處前5 、6 公尺，是縱被告甲○
      ○盡其注意義務，而於被告丙○○揮手時或車燈照到被害
      人時即行煞車，均無法避免撞上被害人，顯難認其有疏未
      注意車前狀況之過失。
（三）復查，臺灣省高屏澎區車輛行車事故鑑定委員會、臺灣省
      車輛行車事故覆議鑑定委員會所為：「行人廖登發橫越道
      路未注意來往車輛為肇事原因」、「丙○○駕駛小客車超
      速行駛未注意車前狀況為肇事原因」、「甲○○駕駛小客
      車無肇事因素」、「李君（錦幸）駕車依正常直行，行人
      廖君（登發）穿越道路被撞突然倒地被輾，係屬突發事件
      ，對李君言難以預防，應無肇事因素」之認定亦與本院前
      述認定內容相符，有上開鑑定委員會出具之九十三年七月
      二十日高屏澎鑑字第九三一三一二號鑑定意見書及覆議鑑
      定委員會九十三年十二月一日府覆字第九三一一一四七號
      函在卷可佐。
（四）綜上，本件被告甲○○於肇事之前，係在車道上依速限行
      駛前進，並無任何違規之處。被害人違規衡越道路遭被告
      丙○○撞擊後倒臥於被告甲○○行駛之車道上，而被告丙
      ○○又未及設立任何警示標誌或為足夠之警示行為，被告
      甲○○實難以預見。再參諸被告甲○○於發現被害人倒臥
      於路上後，雖仍煞車不及而撞上被害人，但並未輾過被害
      人，其自被告丙○○對其揮手處至車輛完全停止處，僅有
      約8.6 公尺，已經證人丙○○當庭證明，並有上開現場圖
      可憑，符合前開汽車行駛距離及反應距離一覽表所示時速
      40公里時之反應距離，顯然被告甲○○在駕駛行為全程中
      ，對其車前狀況均保持相當之注意程度，被告甲○○對於
      被害人違規穿越道路，並遭違規之被告丙○○撞倒在地等
      突發不可知之狀況，並無防止之義務，依當時情形，被告
      甲○○在行駛之中亦無從查見被害人倒臥於反應距離外之
      車道上，以其正常之反應及適時之應變，仍無法避免撞傷
      及被害人，是被告甲○○並無公訴意旨所指應注意並能注
      意而不注意之過失。從而，檢察官起訴被告甲○○所涉上
      過失傷害罪嫌，並無充足證據足以證明被告甲○○有何過
      失之處，被告甲○○本於正當信賴，無從對於他人違規行
      為所造成之突發狀況為適當之防免措施，揆以首揭說明意
      旨，應為被告甲○○無罪之諭知，以昭公允。
據上論斷，應依刑事訴訟法第299 條第1 項前段、第301 條第1
項，刑法第276 條第1 項、第62條前段、第41條第1 項前段、第
74 條 第1 款，罰金罰鍰提高標準條例第1 條前段、第2 條，判
決如主文。
本案經檢察官王光傑到庭執行職務。
中　　華　　民　　國　　94　　年　　12　　月　　30　　日
                  交通法庭    審判長法  官  莊鎮遠
                                    法  官  王以齊
                                    法  官  李宜娟
以上正本證明與原本無異。
如不服本判決應於收受本判決送達後10日內向本院提出上訴書狀
，其未敘述上訴理由者，並得於提起上訴後10日內向本院補提理
由書狀（均須按他造當事人之人數附繕本）「切勿逕送上級法院
」
中　　華　　民　　國　　95　　年　　1 　　月　　2 　　日
                                書記官  薛慧茹
附錄本判決論罪之法條：
刑法第276條第1項
因過失致人於死者，處2 年以下有期徒刑、拘役或2000元以下罰
金。
